最高法院刑事判決　　　　　　　　　　　　　　　九十三年度台上字第三四二九號
　　上　訴　人　甲○○
右上訴人因違反毒品危害防制條例案件，不服臺灣高等法院高雄分院中華民國九十三
年五月六日第二審判決（九十三年度上訴字第一三三號，起訴案號：臺灣高雄地方法
院檢察署九十二年度偵字第一四０一七號），提起上訴，本院判決如左：
    主  文
原判決撤銷，發回臺灣高等法院高雄分院。
    理  由
本件原判決認定上訴人甲○○於民國七十九年間曾因違反藥物藥商管理法案件，經臺
灣高等法院臺中分院判處有期徒刑二年確定，又於八十年間因賭博案件，經臺灣彰化
地方法院判處有期徒刑三月確定，二罪裁定應執行有期徒刑二年二月，於八十一年六
月三日執行完畢（不構成累犯）。竟不知悔改，復基於販賣第二級毒品安非他命營利
之意圖，於九十一年七月一日晚，與真實姓名不詳綽號「陳先生」之成年男子，約定
以每公斤新台幣（下同）三十五萬元之價格購買一公斤安非他命，並約定翌（二）日
下午四時許，在嘉義市火車站附近交易。同年月二日下午四時許，上訴人與不知情之
妻孫美華、妻妹孫美麗共同搭乘不知情之連襟秦萬永駕駛之車牌號碼ＤＧ｜八五一九
號自用小客車，前往嘉義市火車站，再搭載在該處等候之「陳先生」與甲○○至該車
站附近之某咖啡廳，秦萬永等三人即先行離，「陳先生」於指示上訴人在該咖啡廳等
候另三名男子前來交易毒品後離去。同日下午六時許，三名不詳姓名之成年男子至該
咖啡廳外，由其中一名男子，將偽以茶葉包裝之安非他命二包（一包淨重五百三十九
‧○一公克，包裝重十五‧九一公克，純度九一‧○七％，純質淨重四百九十‧八八
公克；另一包淨重五百二十二‧七四公克，包裝重十六‧三六公克，純度九○‧七三
％，純質淨重四百七十四‧二八公克）交予上訴人，上訴人則當場交付現金三十五萬
元予該名男子後，隨即聯絡秦萬永至該咖啡廳載送伊返回其岳父住處。於同日下午六
時三十分許，秦萬永駕駛上開車輛搭載孫美麗、孫美華至咖啡廳接送上訴人運輸該批
毒品行經嘉義縣民雄鄉台一線與一六六號縣道交岔路口處時，為法務部調查局南部地
區機動工作組（下稱南機組）人員當場查獲，扣得偽以茶葉包裝之上開安非他命二包
等情。因而維持第一審法院依牽連犯，從一重論處上訴人販賣第二級毒品罪刑（處有
期徒刑十年，禠奪公權五年）之判決，駁回上訴人在第二審之上訴，固非無見。
惟查：（一）毒品危害防制條例第四條第二項運輸第二級毒品罪之成立，雖不以運輸
他人所有或持有之毒品為限，即為自己運輸者亦包括在內，但仍應以路程之遠近、數
量之多寡，並依實際情形參酌被告之犯意而為認定。原判決論上訴人牽連犯販賣及運
輸第二級毒品罪名，惟於事實欄，並未認定上訴人有無運輸第二級毒品之犯意，已不
足為適用法律之依據，而理由內未說明憑何證據認定上訴人有運輸第二級毒品之故意
，亦屬理由不備。（二）原判決理由說明：「上訴人基於營利之意圖，以三十五萬元
之代價向【陳先生】販入查扣之二包安非他命，並搭乘不知情之秦萬永駕駛之車輛將
毒品運輸至其岳父住處」，如若無誤，似意指上訴人運輸第二級毒品，係利用不知情
之秦萬永駕駛車輛載運。惟未論上訴人此部分行為，有間接正犯法則之適用，自
非允洽。（三）犯毒品危害防制條例第四條第一項至第四項、第五條第一項至第四項
前段、第六條第一項至第四項、第七條第一項至第四項、第八條第一項至第四項、第
十條、第十一條第一項、第二項之罪，供出毒品來源，因而破獲者，得減輕其刑，為
該條例第十七條所明定。上訴人經南機組人員查獲後，曾依憑南機組人員拍攝之跟監
照片，指認販售安非他命予伊之人（見偵查卷第八頁、第九頁），南機組人員並循線
查得該照片呈現之販售第二級毒品者，係高雄縣民王清發、高雄市民葉宗顯，有南機
組解送人犯報告書乙紙在卷可按（見偵查卷第一頁）。則上訴人於南機組偵訊時指認
販售安非他命者之照片，是否與供出毒品來源之要件該當？已否使南機組人員循此線
索破獲本件販售毒品之上手？關係上訴人得否依上開規定減輕其刑，自應詳加審認、
說明，原判決就此未為調查、說明，於法有違。以上各點，上訴意旨雖未指摘，惟均
屬本院得依職權調查之事項，應認原判決有撤銷發回更審之原因。
據上論結，應依刑事訴訟法第三百九十七條、第四百零一條，判決如主文。
中　　　華　　　民　　　國　　九十三　　年　　　七　　　月　　　八　　　日
                              最高法院刑事第一庭
                                  審判長法官  施　文　仁
                                        法官  林　永　茂
                                        法官  蕭　仰　歸
                                        法官  張　清　埤
                                        法官  張　祺　祥
      右正本證明與原本無異
                                              書  記  官
中　　　華　　　民　　　國　　九十三　　年　　　七　　　月　　 十三 　　日
                                                                        Ｋ
